【裁判字號】    99,交聲,227
【裁判日期】    991231
【裁判案由】    違反道路交通管理處罰條例聲明異議
【裁判全文】
臺灣雲林地方法院交通事件裁定         99年度交聲字第227號
原處分機關  交通部公路總局嘉義區監理所雲林監理站
異  議  人
即受處分人  邱達時
上列異議人即受處分人因違反道路交通管理處罰條例案件，對於
交通部公路總局嘉義區監理所雲林監理站於民國99年11月22日所
為之處分（原處分案號：雲監裁字第裁72-ZGB109739號）不服，
聲明異議，本院裁定如下：
    主  文
異議駁回。
    理  由
一、按汽車行駛於高速公路、快速公路或設站管制之道路，不遵
    使用限制、禁止、行車管制及管理事項之管制規則，而有行
    車速度超過規定之最高速限或低於規定之最低速限行為者，
    處汽車駕駛人新臺幣（下同）3000元以上6000元以下罰鍰，
    並記違規點數1 點，道路交通管理處罰條例第33條第1 項第
    1 款、第63條第1 項第1 款分別定有明文。次按小型車行駛
    高、快速公路行車速度超過規定之最高速限20公里以上未滿
    40公里，於期限內繳納或到案聽候裁決者，處罰鍰3500元，
    違反道路交通管理事件統一裁罰基準表亦規定甚明。
二、原處分意旨略以：異議人即受處分人邱逢時（下稱異議人）
    於民國99年9 月18日上午9 時23分許，駕駛車牌號碼5280-J
    Z 號自用一般小客車（下稱自用小客車），於國道3 號南下
    第241.6 公里處為警於該處以雷射測速儀測得該車行車速度
    為每小時137 公里，超過限速每小時110 公里，而有超速27
    公里之事實，經警逕行製單舉發，嗣上開自用小客車車主陳
    香如委由異議人辦理歸責，並經交通部公路總局嘉義區監理
    所雲林監理站（下稱原處分機關）以其違規事實屬實，依道
    路交通管理處罰條例第33條第1 項第1 款、第63條第1 項第
    1 款及85條第1 項暨違反道路交通管理事件統一裁罰基準表
    之規定，裁處罰鍰3500元，並記違規點數1 點。
三、聲明異議意旨略以：異議人職任國立雲林科技大學中校教官
    ，於99年9 月17日至19日帶領該校社團幹部至日月潭青年活
    動中心辦理「2010年學生社團幹部研習營活動」，因翌日（
    18日）上午5 時30分中央氣象局針對「凡那比颱風」發佈陸
    上颱風警報，教育部校安中心並於上午6 時發佈凡那比颱風
    第二號通報，各縣市轄區內各級學校提升為甲類值勤而需提
    前執勤交接。異議人於日月潭與同仁執勤交接後，為求趕在
    狂風暴雨逼近前返回雲林科技大學擔任校安值勤事宜，因心
    繫全校師生安全，致有違規之情。惟異議人係為避免緊急危
    難，增進公共利益及生命財產，特別是全校師生、建物及化
    學材料設備之安全而執行重要公務之事由，懇請撤銷原處分
    云云，爰依法聲明異議。
四、經查：
(一)、異議人於99年9 月18日上午9 時23分許，駕駛本案自用小客
    車，在國道三號南下第241.6 公里處，為國道公路警察局第
    七警察隊名間分隊警察於該處以雷射測速儀器測得該車時速
    為137 公里，超過限速110 公里，而有超速27公里，經警逕
    行製單舉發之事實，有內政部警政署國道公路警察局99年9
    月30日公警局交字第ZGB109739 號舉發違反道路交通管理事
    件通知單、內政部警政署國道公路警察局第七警察隊99年10
    月29日公警七交字第0990771661號函及函附之經濟部標準檢
    驗局99年6 月10 日 編號MO0000000 號雷達測速儀檢定合格
    證書各1 份在卷可稽（詳本院卷第13頁、第16至18頁），復
    為異議人於陳述狀及聲明異議狀所不爭執，足堪認定。
(二)、異議人雖抗辯當日因教育部校安中心凡那比颱風第二號通報
    為趕回學校擔任校園安全值勤而超速行駛云云。按行政罰法
    第13條比照刑法第24條第1 項，定有「因避免自己或他人生
    命、身體、自由、名譽或財產之緊急危難而出於不得已之行
    為，不予處罰。但避難行為過當者，得減輕或免除其處罰。
    」之緊急避難阻卻違法規定，惟該法定阻卻違法事由之要件
    ，其一為緊急危難狀態之存在，其二為實行緊急避難行為在
    客觀上必須係不得已者，而其主觀上必須出於救助之意思。
    可見欲主張緊急避難而阻卻違法客觀上需有「緊急危難狀態
    」之存在，且該條文「出於不得已之行為」，必須通過比例
    原則之檢驗，亦即其避難行為之目的適當、行為之方式應屬
    唯一且必要，且應選擇造成損害最小之方式為之。查異議人
    違規之時間為99年9 月18日上午9 時23分許，中央氣象局於
    是日上午5 時30分甫發佈「凡納比颱風」陸上颱風警報，該
    颱風侵臺時間為99年9 月19日0 時左右，警報解除時間為99
    年9 月20日下午2 時30分，等級為中度颱風，近中心每秒最
    大風速為45公尺，此有本院依職權查詢之中央氣象局颱風警
    報發布概況表1 紙在卷可稽。異議人違規當時，仍值陸上颱
    風警報期間，雖係因心繫校園安全而急於返校執勤，其情尚
    屬可原，惟當時距離颱風暴風圈接觸本島並且壟罩全臺尚有
    十餘小時，未有狂風暴雨，且無任何現時之「緊急危難狀況
    」存在，自難認符合行政罰法第13條之緊急避難要件，異議
    人以因陸上颱風警報之發佈須甲類執勤，而於高速公路行駛
    有超速之違規行為主張阻卻違法，自無從成立。故異議人之
    前揭辯詞為無理由，實無可採。
五、綜上所述，本件異議人確有於上述時、地駕駛上開自小客車
    有「汽車行駛高速公路速度超過規定最高速限（27公里）」
    之違規行為，則原處分機關依道路交通管理處罰條例第33條
    第1 項第1 款、第63條第1 項第1 款及第85條第1 項暨違反
    道路交通管理事件統一裁罰基準表之規定，裁處異議人罰鍰
    新臺幣3500元，並記違規點數1 點，於法並無不合，本件異
    議為無理由，應予駁回。
六、依道路交通管理處罰條例第87條第2 項、道路交通事件處理
    辦法第18條，裁定如主文。
中    華    民    國    99    年    12    月    31    日
                  交通法庭  法  官  張文俊
以上正本證明與原本無異。
如不服本裁定，應於裁定送達後5 日內，向本院提出抗告狀（須
附繕本）。
                            書記官  金雅芳
中    華    民    國    99    年    12    月    31    日

司法院資訊處製作；財團法人民間司法改革基金會備份。
